【裁判字號】    99,小上,170
【裁判日期】    991230
【裁判案由】    返還信用卡消費款
【裁判全文】
臺灣臺北地方法院民事裁定             99年度小上字第170號
上  訴  人  劉宜惠
被上訴人    台新國際商業銀行股份有限公司
法定代理人  吳清文
上列當事人間請求返還信用卡消費款事件，上訴人對於中華民國
99年11月10日本院新店簡易庭 99年度店小字第695號第一審判決
提起上訴，本院裁定如下：
    主      文
上訴駁回。
第二審訴訟費用新台幣壹仟伍佰元由上訴人負擔。
    理      由
一、本件上訴意旨略以：被上訴人所提出之信用卡約定條款第 3
    條，有關附卡持卡人與正卡人互負連帶清償責任之約定，業
    經臺灣士林地方法院以 98年度訴字第296號民事判決該約定
    不符合公平互惠原則及該約定屬定型化契約，且信用卡約定
    條款中並未約定附卡持卡人須負擔正卡持卡人之消費金額，
    而上訴人係因於訴外人劉有清之公司擔任業務，為上訴人行
    使業務工作之需求而辦理附卡使用，該附卡所有消費均由公
    司會計處理支付，上訴人個人並無得利。又被上訴人於正卡
    未全額清償時，並未對附卡盡告知之義務，使上訴人承擔不
    可預期之風險，違反公平原則，故上訴人不該負擔正卡持卡
    人即訴外人劉有清之消費款及年費。上訴人僅否認信用卡申
    請書上的名字，並非上訴人所親簽，並未否認有使用該信用
    卡，亦不知有正附卡持有人互負清償責任之約定，上訴人不
    應向上訴人請求清償，為此請求廢棄原判決云云。
二、按請求給付金錢或其他代替物或有價證券之訴訟，其標的金
    額或價額在新台幣十萬元以下者，適用本章所定之小額程序
    。對於小額訴訟之第一審裁判，得上訴或抗告於管轄之地方
    法院，其審判以合議行之，民事訴訟法第436條之8第 1項定
    有明文。又對於小額程序之第一審裁判上訴，非以其違背法
    令為理由，不得為之；至其上訴狀應記載上訴理由，表明下
    列各款事項：一原判決所違背之法令及其具體內容，二依訴
    訟資料可認為原判決有違背法令之具體事實，民事訴訟法第
    436條之24第 2項、第436條之25分別定有明文。另依同法第
    436條之32第2項準用第468條及第469條第1款至第5款規定，
    判決不適用法規或適用不當者，為違背法令，其中判決有同
    法第469條第1款至第 5款情形之一者，為當然違背法令。是
    當事人於小額訴訟程序提起上訴，如依民事訴訟法第468 條
    規定，以第一審判決有不適用法規或適用法規不當為理由時
    ，其上訴狀或理由書應有具體之指摘，並揭示該法規之條項
    或其內容；若係成文法以外之法則，應揭示該法則之旨趣；
    倘為司法院解釋、或最高法院之判例，則應揭示該判解之字
    號或其內容。如以民事訴訟法第469條第1款至第 5款情形為
    理由時，其上訴狀或理由書，應揭示合於該條款之事實。上
    訴狀或理由書如未依此項方法表明者，即難認為已對第一審
    判決之違背法令有具體之指摘，其上訴自難認為合法。又所
    謂判決違背法令，係指原判決有不適用法規或適用不當之情
    形，若僅係取捨證據、認定事實等屬於原審法院職權行使之
    事項，除有認定違法之情形外，應不生違背法令之問題（參
    見最高法院28年上字第1515號判例意旨）。
三、本件上訴人於上訴狀記載被上訴人為吳清文，惟原審原告為
    台新國際商業銀行股份有限公司（下稱台新銀行），吳清文
    為該公司法定代理人，其個人並非當事人，惟依上訴人上訴
    陳述內容既係對第一審判決不服提起上訴，其在當事人欄以
    吳清文為被上訴人，應屬誤載，上訴人之真意應係向被上訴
    人台新銀行提起上訴之意，合先敘明。
四、經查，本件訴訟標的金額為新台幣（下同）36,182元，未逾
    100,000元，依民事訴訟法第436條之8第1項規定，訴訟標的
    金額未逾 100,000元，應適用小額訴訟程序。又查，觀諸上
    訴人於上訴狀所述內容，僅說明當初持有附卡之原因，及不
    應與正卡持卡人互負連帶保證責任與被上訴人未於正卡持卡
    人未清償信用卡消費款項之全額時及時告知上訴人等情，並
    未具體指摘原審判決有何不適用法規或適用不當之情形，復
    未指明所違背之法規、法則、司法解釋或最高法院判例，以
    指出原判決違背何等法令等，而僅係就原審判決已有說明之
    證據取捨及事實認定等職權行使內容，重複爭執，依前揭規
    定意旨及說明，應認上訴人提起本件上訴，未具備上訴之合
    法程式，上訴意旨實係就原審已判斷說明之內容再事爭執。
    因之，本件上訴人之上訴既未合法表明上訴理由，揆諸前揭
    規定意旨說明，其上訴自屬不合法，應予駁回。
五、本件第二審訴訟費用，確定為如主文第2項所示金額。
六、據上論結，本件上訴為不合法，依民事訴訟法第436條之32
    第1項、第2項、第444條第1項前段、第95條、第78條、第
    436條之19第1項，裁定如主文。
中    華    民    國    99    年    12    月    30    日
                        民事第七庭      法  官  陶亞琴
                                        法  官  賴錦華
                                        法  官  林麗真
以上正本係照原本作成。
本件不得上訴。
中    華    民    國    99    年    12    月    30    日
                                        書記官  黃靖雅

司法院資訊處製作；財團法人民間司法改革基金會備份。
